【裁判字號】    94,訴,1871
【裁判日期】    950929
【裁判案由】    偽造文書等
【裁判全文】
臺灣板橋地方法院刑事判決              94年度訴字第1871號
公  訴  人  臺灣板橋地方法院檢察署檢察官
被      告  甲○○
                    (現羈押於國防部北部地方軍事看守所)
上列被告因偽造文書案件，經檢察官提起公訴（九十四年度偵字
第一二五一號），被告就被訴事實為有罪之陳述，本院改行簡式
審判程序審理，判決如下：
    主  文
甲○○行使偽造私文書，足以生損害於他人，處有期徒刑月，
如易科罰金，以佰元折算壹日。中華電信九十二年第二季「AD
SL+HINET512K」優惠活動板橋營運處專用申請書客戶簽章同意欄
上所偽造之「許淑緩」之署押壹枚，沒收之。
    事  實
一、甲○○與乙○○原為男女朋友關係，詎甲○○基於意圖為自
    己不法所有之概括犯意及行使偽造私文書之犯意，於民國九
    十二年六月十日利用乙○○先前於二月間委託其申辦電話而
    交付身分證之機會（同意申辦者為門號00000000號
    ），取得乙○○之身分證影本，未經乙○○之同意及授權下
    ，即持往臺北縣板橋市○○路一六六號之中華電信股份有限
    公司（下稱中華電信）板橋營運處，申辦電話，在中華電信
    九十二年第二季「ADSL+HINET512K」優惠活動板橋營運處專
    用申請書（下稱中華電信申請書）客戶簽章同意欄上偽造「
    許淑緩（媛之誤寫）」之署押一枚，以偽造中華電信申請書
    ，並交付該處不知情之櫃台承辦人而行使之，足生損害於乙
    ○○及中華電信公司對於電話門號使用人管理之正確性，致
    承辦人誤信係乙○○本人委託之人辦理申請，而准予申辦0
    000000000（ＨＮ00000000）市內電話門
    號及附掛之ADSL寬頻服務。甲○○自九十二年七月起至九十
    三年八月止，連續使用上揭門號通信，詐得合計為新臺幣（
    下同）七萬三千八百三十八元之通信利益。嗣因自九十三年
    三月起即拒繳通話費，乙○○遭中華電信催收後，始查知上
    情。
二、案經乙○○訴由臺北縣政府警察局海山分局移送臺灣板橋地
    方法院檢察署檢察官偵查起訴，本院改行簡式審判程序審理
    。
    理  由
一、訊據被告甲○○對於上揭行使偽造文書、詐欺得利等犯行均
    坦承不諱，核與告訴人乙○○於警詢、偵查中之證詞相符，
    並有卷附中華電信公司九十四年三月七日板服九十四字第七
    二○九號函及所附九十二年第二季「ADSL+HINET512K」優惠
    活動板橋營運處專用申請書、乙○○之身分證影本及繳費證
    明單各一紙可按，被告之自白與事實相符，本件事證明確，
    犯行堪以認定，應依法論科。
二、按被告以冒用告訴人之身分證影本，偽造申請書，復持以向
    上中華電信公司申請行動電話門號而行使，自足以生損害於
    中華電信公司及告訴人。核被告所為，係犯刑法第二百十六
    條、第二百十條之行使偽造私文書罪、第三百三十九條第二
    項之詐欺得利罪。被告偽造告訴人之簽名，用以偽造私文書
    ，偽造署押之行為係偽造私文書部分行為，偽造私文書後進
    而行使，偽造之低度行為為行使之高度行為所吸收，均不另
    論罪。按被告行為後，刑法第五十六條業經修正刪除，於九
    十四年二月二日經總統公布，並自九十五年七月一日起施行
    （下稱修正前刑法第五十六條），亦即被告基於概括犯意所
    為之數行為，自九十五年七月一日起已不再成立連續犯而得
    論以一罪，而應依具體行為之性質論罪。查被告之本案多次
    詐欺得利之犯行，犯罪時間均發生於修法施行之前，被告所
    為之各次行為，時間、地點各均獨立，依修正前刑法第五十
    六條之規定，論以連續犯之一罪對被告較為有利，依修正後
    刑法第二條第一項前段之規定，自應適用修正前之刑法第五
    十六條之規定論以連續犯。被告多次詐欺得利之犯行，時間
    緊接，方法相同，所犯構成犯罪要件相同之罪名，顯係基於
    概括犯意為之，應依修正前刑法第五十六條連續犯之規定論
    以一罪，並依法加重其刑。另修正後之刑法刪除第五十五條
    關於牽連犯之規定，本件被告所犯上開行使偽造私文書罪、
    詐欺得利罪二間，具有手段、目的之牽連犯關係，依修正前
    即行為時之規定，應從一重之行使偽造私文書罪處斷；依修
    正後之刑法既已刪除牽連犯之規定，則所犯上述各罪應依數
    罪併罰之規定分論併罰。比較新舊法之規定，修正後之規定
    並非較有利於被告，依修正後刑法第二條第一項之規定，應
    適用行為時之法律，即適用修正前刑法第五十五條牽連犯之
    規定，從一重行使偽造私文書罪處斷。爰審酌被告受有高等
    教育，竟冒名申請電話，已造成被冒名人之財產利益受到損
    害，惟犯罪後已經繳清所欠之電信費用，此有卷附繳費證明
    單足按，並坦承犯罪，知所悔改，及犯罪之動機、目的、手
    段等一切情狀，量處如主文所示之刑，以資懲儆。被告行為
    後，罰金罰鍰提高標準條例第二條業已刪除，刑法第四十一
    條第一項前段關於易科罰金之折算標準已由舊法之銀元一百
    元、二百元、三百元（按修正前第四十一條第一項規定之折
    算標準係得以銀元一元以上銀元三元以下折算一日，並依罰
    金罰鍰提高標準條例第二條規定，就易科罰金折算一日之數
    額提高為一百倍）修正為新臺幣一千元、二千元、三千元，
    因屬相當科刑規範事項之變更（按易科罰金，固兼有執行事
    項之本質，惟其折算標準為裁判時所應諭知，歷經相當於科
    刑之程序，故與一般純屬執行之程序有別，宜予視同科刑規
    範），自有就新舊法規定比較之必要，經依修正後刑法第二
    條第一項規定比較新舊法結果，以被告行為時之舊法較為有
    利於被告，應依修正前刑法第四十一條第一項前段之規定，
    為諭知易科罰金之折算標準。末查，被告申辦電話，在中華
    電信九十二年第二季「ADSL+HINET512K」優惠活動板橋營運
    處專用申請書客戶簽章同意欄上偽造「許淑緩（媛之誤寫）
    」之署押一枚，應依刑法第二百十九條之規定沒收。
三、末按九十五年六月十四日經總統以華總一義字第○九五○○
    ○八五一八一號令公布施行增訂刑法施行法第一條之一規定
    ：「中華民國九十四年一月七日刑法修正施行後，刑法分則
    編所定罰金之貨幣單位為新臺幣。九十四年一月七日刑法修
    正時，刑法分則編未修正之條文定有罰金者，自九十四年一
    月七日刑法修正施行後，就其所定數額提高為三十倍。但七
    十二年六月二十六日至九十四年一月七日新增或修正之條文
    ，就其所定數額提高為三倍。」，該條文之立法理由謂：「
    刑法二十四年施行後，為解決國民所得經濟水準已大幅提昇
    問題，有關罰金與罰鍰倍數之調整及銀元與新臺幣之折算標
    準，訂有『罰金罰鍰提高標準條例』及『現行法規所定貨幣
    單位折算新臺幣條例』，除罰金以一銀元折算三元新臺幣外
    ，並將七十二年六月二十六日以前修正之刑法部分條文罰金
    數額提高為十倍；其後修正者則不再提高倍數，亦即刑法分
    則各罪罰金數額視前開情形分別提高為三十倍或三倍。考量
    新修正之刑法施行後，不再適用『現行法規所定貨幣單位折
    算新臺幣條例』，為使罰金數額趨於一致，避免衍生新舊法
    比較適用問題，以緩和實務適用法律之衝擊，於不變動罰金
    數額之前提下，爰為第二項規定。」，是從立法理由知，該
    條立法之目的即在避免比較新舊法之煩瑣，且該條係屬準據
    法之特別規定，無與罰金罰鍰提高標準條例有關規定，再行
    比較新舊法適用之問題（可參呂潮澤著新修正刑法適用問題
    之探討，法官協會雜誌第八卷第一期第一○○頁），本件上
    開刑法第三百三十九條第二項係屬於「九十四年一月七日刑
    法修正時，刑法分則編未修正之條文定有罰金者」，於法律
    之適用自應就新法之法定刑變更為新臺幣，並提高其罰金刑
    金額為三十倍，附此敘明。
據上論斷，應依刑事訴訟法第二百七十三條之一第一項、第二百
九十九條第一項前段，刑法第二條第一項前段、修正前刑法第五
十六條、第二百十六條、二百十條、第三百三十九條第二項、修
正前刑法第五十五條、修正前刑法第四十一條第一項前段、第二
百十九條，刑法施行法第一條之一，九十五年七月一日修正施行
前罰金罰鍰提高標準條例第二條，判決如主文。
本案經檢察官朱立豪到庭執行職務。
中    華    民    國    95    年    9     月    29    日
               臺灣板橋地方法院刑事第十八庭
                           法  官  王綽光
以上正本證明與原本無異
如不服本判決應於送達後10日內向本院提出上訴狀
                           書記官  許清秋
中    華    民    國    95    年    10    月    2     日
附錄本案論罪科刑法條全文：
中華民國刑法第216條
(行使偽造變造或登載不實之文書罪)
行使第二百十條至第二百十五條之文書者，依偽造、變造文書或
登載不實事項或使登載不實事項之規定處斷。
中華民國刑法第210條
(偽造變造私文書罪)
偽造、變造私文書，足以生損害於公眾或他人者，處五年以下有
期徒刑。
中華民國刑法第339條
(普通詐欺罪)
意圖為自己或第三人不法之所有，以詐術使人將本人或第三人之
物交付者，處五年以下有期徒刑、拘役或科或併科一千元以下罰
金。
以前項方法得財產上不法之利益或使第三人得之者，亦同。
前二項之未遂犯罰之。


司法院資訊處製作；財團法人民間司法改革基金會備份。
